最高法院刑事判決　　　　　　　　　　　　　　　九十三年度台上字第六五三二號
　　上　訴　人　 甲○○
右上訴人因貪污案件，不服台灣高等法院台南分院中華民國九十三年八月五日第二審
更審判決（九十三年度上更(一)字第二三三號，起訴案號：台灣台南地方法院檢察署九
十二年度偵字第四八○五號），提起上訴，本院判決如左：
    主  文
上訴駁回。
    理  由
按刑事訴訟法第三百七十七條規定：上訴於第三審法院，非以判決違背法令為理由，
不得為之。是提起第三審上訴，應以原判決違背法令為理由，係屬法定要件。如果上
訴理由狀並未依據卷內訴訟資料，具體指摘原判決不適用何種法則或如何適用不當，
或所指摘原判決違法情事，顯與法律規定得為第三審上訴理由之違法情形，不相適合
時，均應認其上訴為違背法律上之程式，予以駁回。本件原判決認定上訴人甲○○原
任台灣台南監獄出納員，負責該監保管股週轉金、戒治所撥還零用金、收回員工薪津
、受刑人家屬寄存款、餿水款、受刑人保管金匯票、受刑人保管款、戒治費等經費業
務，為依據法令從事公務之人員。乃利用職務之便，自民國九十一年二月間起至九月
五日止，意圖為自己不法所有，並基於概括之犯意，連續侵占下列公有財物：保管股
週轉款新台幣（下同）五萬一千九百六十六元、戒治所撥還零用金六萬五千三百五十
四元、餿水款三十五萬八千一百四十元、戒治費用二十二萬五千六百五十四元，共計
七十萬一千一百一十四元。並侵占下列非公有財物：押標金二萬元、預繳健保費二萬
四千一百六十元、受刑人家屬寄存款四萬五千元、受刑人保管金匯票二十萬七千七百
元、受刑人保管款一十七萬六千六百元，共計四十七萬三千四百六十元。迄同年九月
六日，始經台灣台南監獄稽核查覺，報請法務部調查局台南市調查站查獲，上訴人於
偵查中自白並繳回全部侵占財物等情。因而撤銷第一審之不當判決，改判論處其連續
依據法令從事公務之人員，侵占公有財物罪刑。已綜核全部卷證資料，詳加斟酌論斷
，敘明其所憑之證據及認定之理由，而以上訴人否認犯罪所持之辯解為不足採，予以
指駁綦詳，俱有卷存之證據資料可資覆按。從形式上觀察，並無判決違背法令之情形
存在。查侵占罪係即成犯，凡對自己持有之他人所有物，有變易持有為所有之意思時
，即應構成犯罪，縱事後將侵占之物設法歸還，亦無解於罪名之成立。上訴人於九十
一年七月十二日收取受刑人保管款，遲至同年八月二十日始以現金入帳回補，並於國
庫帳戶差額解釋表偽稱銀行誤入他帳戶。原判決以其經收受刑人之保管款月餘始歸還
，有變易持有為所有之意思，縱事後已將侵占之物歸還，仍論以侵占職務上持有之非
公用私有財物罪，其適用法則並無違誤。又「受刑人保管款」係受刑人之私有財物，
交由監獄出納存入國庫帳戶，受刑人消費時，不須支付現金，只須填列申購單，監獄
即根據該單扣款。「押標金」係監獄標售米糠，九十一年八月七日開標後，其中一家
未得標廠商未到場，致出納未將押標金退還。「退休人員預繳健保費」係退休人員以
現金向監獄出納預繳之健保費。此三項財物均非台灣台南監獄預算之收支項目，雖暫
存國庫，仍屬非公用私有財物，上訴人侵占該等財物，原判決論以侵占職務上持有之
非公用私有財物罪，其認事用法仍無不當。另刑事訴訟法所稱依法應於審判期日調查
之證據，係指與待證事實有重要關係，在客觀上顯有調查必要性之證據而言，故其範
圍並非漫無限制，必其證據與判斷待證事實之有無，具有關連性，得據以推翻原判決
所確認之事實，而為不同之認定，若僅係枝節性問題，或所證明之事項已臻明瞭，當
事人聲請調查之證據，僅在延滯訴訟，甚或就同一證據再度聲請調查，自均欠缺其調
查之必要性，原審未依聲請為無益之調查，皆無違法可言。上訴人於九十一年七月十
二日收取受刑人之保管款，遲至同年八月二十日始以現金入帳，其有侵占之意圖，事
證已臻明確，則其回補侵占之款項究係出於主動，抑係由於會計蔡阿碧之查覺而為，
與待證事實無關；而上訴人侵占行為完成後始向友人洪銀南、林隆山、楊清福、林水
元、馬天壽借款回補挪用之款項，亦無解於其侵占罪責之成立，其請求傳訊證人蔡阿
碧、洪銀南、林隆山、楊清福、林水元、馬天壽等人，已不具調查之必要性，原審未
依聲請為無益之調查，尤無違誤。末查刑事判決之文字，如有顯係誤寫而不影響全案
情節與判決本旨者，已經宣示或送達後，仍可由原判決之法院依聲請或本於職權以裁
定更正之，司法院大法官會議釋字第四三號解釋可資參照，此等因筆誤而生之錯誤，
既得以裁定更正，即無違背法令可言。原判決事實欄記載：「上訴人侵占非公有財物
部分，共計四十七萬三千四百六十元」；既於理由欄第四項說明：「核其所為，係犯
貪污治罪條例第六條第一項第三款侵占職務上持有之非公用私有財物罪」。則其事實
欄所載「非公有財物」，顯係判決文字之簡略用語，此項錯誤，仍可由原審依聲請或
本於職權以裁定更正之，仍無違背法令之處。上訴意旨置原判決上開明確論斷於不顧
，對原審取捨證據及證據證明力判斷之審判職權行使，任憑己見，或就同一證據資料
為相異之評價，或就不影響於判決本旨事項再為事實上之爭辯，均與法律規定得為第
三審上訴理由之違法情形，不相適合，其上訴為違背法律上之程式，應予駁回。
據上論結，應依刑事訴訟法第三百九十五條前段，判決如主文。
中　　　華　　　民　　　國　　九十三　　年　　 十二 　　月　　 十六 　　日
                              最高法院刑事第四庭
                                  審判長法官  紀　俊　乾
                                        法官  黃　正　興
                                        法官  劉　介　民
                                        法官  陳　東　誥
                                        法官  洪　明　輝
      右正本證明與原本無異
                                              書  記  官
中　　　華　　　民　　　國　　九十三　　年　　 十二 　　月　　 十七 　　日
                                                                        Ｅ
